臺灣新北地方法院行政訴訟判決
111年度交字第350號
原      告  魏正帆  

被      告  新北市政府交通事件裁決處
                      設新北市○○區○○路0段000號2樓
代  表  人  李忠台    住同上
訴訟代理人  黃曉妍    律師
上列當事人間交通裁決事件，原告不服被告民國111年4月25日新
北裁催字第48-000000000號裁決，向本院提起行政訴訟，本院判
決如下:
　　主　文
一、原告之訴駁回。
二、訴訟費用新臺幣參佰元由原告負擔。
　　事實及理由
壹、程序方面:原告不服被告所為道路交通管理處罰條例第8條裁
    決而提起撤銷訴訟，依行政訴訟法第273條之1，應適用交通
    裁決事件訴訟程序。本件因卷證資料已經明確，本院依同法
    第237條之7規定，不經言詞辯論，逕為判決。
貳、實體方面
一、爭訟事實概要:緣原告魏正帆駕駛名下車牌號碼000-0000號
    自用小客車（下稱系爭汽車）於民國110年11月2日上午8時4
    6分，行經國道1號北向26.5公里處（高架）時，因有「行駛
    高速公路違規使用路肩（於禁止變換車道處變換至主線車道
    ）」之違規行為，經民眾於110年11月2日檢具違規影片檢舉
    （符合道路交通管理處罰條例第7條之1但書之規定）後，並
    經內政部警政署國道公路警察局第一公路警察大隊（下稱原
    舉發機關）檢視影片後認定違規屬實，爰於110年12月9日依
    道路交通管理處罰條例第33條第1項第9款規定，填製國道警
    交字第000000000號舉發違反道路交通管理事件通知單予以
    舉發，記載應到案日期為111年1月23日前，案件於同日移送
    被告，舉發違規單並於110年12月13日合法送達原告。原告
    收受通知單後分別於111年1月16日、111年3月5日提出申訴
    ，案經原舉發機關及交通部高速公路局北區養護工程分局查
    明陳述情節及違規當時情形，其分別以111年1月24日國道警
    一交字第1111700683號函及111年3月26日國道警一交字第11
    11702631號函、111年3月30日北管字第1110015799號函回復
    。被告嗣於111年4月25日依上開查證結果，依道路交通管理
    處罰條例第33條第1項第9款、第63條第1項第1款及違反道路
    交通管理事件統一裁罰基準及處理細則等規定，製開新北裁
    催字第48-000000000號違反道路交通管理事件裁決書，裁處
    「罰鍰新臺幣（下同）4,000元整，並記違規點數1點」，裁
    決書於111年4月27日合法送達原告。原告不服，提起本件行
    政訴訟。
二、原告起訴主張及聲明:
　㈠原告主張要旨:
　⒈原告於110年11月2日8時46分駕駛車號000-0000自小客車，駛
    於國道1號北向26.5公里處（高架），因民眾現場目睹並以
    科學儀器取得資料向內政部警政署國道公路警察局第一公路
    警察大隊提出檢舉違規使用路肩（於禁止變換車道處變換至
    主線車道），致遭裁決應處4,000元罰鍰。
　⒉原告係於開放路肩時段行駛於該路段，經檢視上開舉發照片
    （甲證2），由照片編號1、5、6、2（依據時間順序08:46:0
    9至08:46:22排列）可見，原告行經禁止穿越之「實線」畫
    製路肩分隔線之路段處，皆遵守相關規則，未變換車道；按
    交通部高速公路局訂定之國道主線實施開放路肩作業規定：
    「非往出口小車須於開放路肩終點上游500m前（得視現場條
    件調整）變換至主線車道」一節，可依舉發照片（甲證2）
    編號2、3、4（08:46:22至08:46:25）所示，原告係於可見
    「路肩終點」之紅色立牌，並畫以雙向「穿越虛線」路段處
    ，遵循交通規則先以方向燈警示，並保持安全行車距離，始
    依該處現場條件——「道路清楚標誌雙向穿越虛線之指示」，
    進行變換車道，並無違規情事，兩次線上申訴，被告皆未正
    視該處畫以雙向穿越虛線、應可通行之事實，被告應不可誤
    導駕駛人並予以裁罰，被告所為的裁決違法，請求判決如聲
    明所示。
　㈡聲明:⒈撤銷原處分。⒉訴訟費用由被告負擔。
三、被告答辯及聲明：
　㈠答辯要旨：
　⒈按「駕駛人駕駛車輛、大眾捷運系統車輛或行人在道路上，
    應遵守道路交通標誌、標線、號誌之指示、警告、禁制規定
    ，並服從執行交通勤務之警察或依法令執行指揮交通及交通
    稽查任務人員之指揮。」、「汽車行駛於高速公路、快速公
    路或設站管制之道路，不遵使用限制、禁止、行車管制及管
    理事項之管制規則而有下列行為者，處汽車駕駛人新臺幣3,
    000元以上6,000元以下罰鍰：九、未依規定使用路肩。」、
    「汽車行駛於高速公路、快速道路或設站管制之道路，應遵
    守其管制之規定」、「汽車行駛高速公路及快速公路，其車
    道之使用，除因交通事故及道路施工依臨時或可 移動標誌
    指示或交通勤務警察指揮外，應依設置之交通標誌、標線或
    號誌之規定」、「汽車行駛高速公路及快速公路，不得有下
    列行為：二、在路肩上行駛，或利用路肩超越前車或倒車。
    」，道路交通管理處罰條例第4條第2項、第33條第1項第9款
    、道路交通安全規則第105條、高速公路及快速公路交通管
    制規則第8條、第9條第1項第2款分別定有明文。
　⒉次按國道主線實施開放路肩作業規定第4點:「...開放路肩終
    點銜接出口減速車道行駛路肩車輛得變換車道，開放路肩終
    點上游500m（得視現場條件調整）範圍內限往出口車流行駛
    ，得銜接減速車道駛出，不得變換車道；非往出口小車須於
    開放路肩終點上游500m前（得視現場條件調整）變換至主線
    車道（類型1）。」
　⒊本件原告之行政訴訟意旨略以:「該處為雙向穿越虛線，應可
    通行」等語置辯。
　⒋經查，高速公路及快速公路路肩之使用，除供緊急事故之救
    援使用，或為暫時疏解特定期間交通壅塞現象等公益目的，
    於指定時段開放特定路段之路肩使用外，以禁止使用為原則
    ，而開放路段、時段均有明確告示，對於未告示之路段或時
    段，駕駛人自應遵守禁止行駛路肩之規定。
　⒌次查，本案系爭地點確為路肩開放路段無誤，惟原告行駛路
    肩仍應依行使路肩之規範為之；本件，路肩依原舉發機關所
    述，係屬作業規定第4點第1類，由該作業規定可知，主管機
    關得以開放路肩之終點回溯起算500公尺（可調整），設置
    禁止變換車道駛出路肩之起點，自該點起算後之路肩路段均
    禁止變換至主線道，駕駛人如須變換至主線車道，須於該禁
    止之起點前為之，方屬適法；而行駛至路肩終點者，僅能切
    入減速車道或出口匝道，不能再駛回主線車道；要言之， 
    類型1之開放路肩規定者，於禁止變換車道標牌起，即禁止
    駛回主線車道，僅能切入減速車道或出口匝道，此有前開作
    業規定及養護工程分局之函（被證5）復內容在卷可稽。
　⒍原告固稱其為穿越虛線可供雙向變換車道，然穿越虛線係指
    於高速公路主線車道及交流道加、減速車道之間，繪設較一
    般車道線兩倍寬之點虛線，其作用是為了明確區隔高速公路
    主線車道及加、減速車道，而非一般的車道線，原告行駛在
    路肩後匯入減速車道，其變換車道時應遵守上開作業規定，
    不得切換至主線車道；國道1號北向27公里處設有「路肩限
    行小車/禁止變換車道」，則行駛路肩之車輛應續行路肩，
    並於路肩終點切入減速車道或出口匝道，然查民眾提供之檢
     舉影片（附件一影片名稱:「000000000.mp4」，影片時間:
    2021/11/02 08:46:13至08:46:25），可見系爭汽車在 國道
    1號北向26.5公里處原行駛在路肩，匯入減速車道後向左切
    入主線外側車道，依上述作業規定，原告應於國道1號北向2
    7公里處前變換車道至主線車道，然原告卻至26.5公里處始
    變換至主線車道，違規行為屬實，被告之裁處應無疑義。」
     
　⒎再者，原告既為合法考領汽車駕駛執照之人，有汽車車籍查
    詢資料及駕駛人基本資料（被證9）為憑，其對上述規定應
    知之甚詳，並應確實遵守。是原告前揭所述，無非單方所執
    之詞，委無足取。
　⒏综上所述，本件原告之訴為無理由，請判決如被告之聲明以
    維法紀。
　㈡聲明：⒈原告之訴駁回。⒉訴訟費用由原告負擔。　
四、爭點事項:
　　原告主張其駕駛系爭汽車於上開時地穿越虛線進行變換車道
    ，並無違規情事，其理由是否可採？　
五、本院之判斷
　㈠上開事實，除爭點事項外，其餘事實業為原告於起訴狀所不
    爭執，並有檢舉人明細、國道警交字第000000000號舉發違
    反道路交通管理事件通知單及送達資料、案件移送紀錄、原
    告申訴書、內政警政署國道公路警察局第一公路警察大隊11
    1年1月24日國道警一交字第1111700683號函、111年3月26日
    國道警一交字第1111702631號函、111年6月17日國道警一交
    字第1110403342號函及檢附採證違規照片、111年6月29日國
    道警一交字第1110404780號函及檢附路肩照片4幀、交通部
    高速公路局北區養護工程分局111年3月30日北管字第111001
    5799號函、新北裁催字第48-000000000號違反道路交通管理
    事件裁決書及送達證書、採證光碟，及汽車車籍查詢資料及
    駕駛人基本資料（見本院卷第87頁至第123頁及密件）附卷
    可憑，此部分事實應堪認定。
　㈡本件應適用之相關法令:
　⒈高速公路及快速公路交通管制規則第2條第1項第17款：「本
    規則所用名詞，釋義如下：十七、路肩︰指設於車道之外側
    ，路面邊線與護欄或邊溝間之部分。」。
　⒉道路交通管理處罰條例第4條第2項：「駕駛人駕駛車輛、大
    眾捷運系統車輛或行人在道路上，應遵守道路交通標誌、標
    線、號誌之指示、警告、禁制規定，並服從執行交通勤務之
    警察或依法令執行指揮交通及交通稽查任務人員之指揮。」
　⒊道路交通管理處罰條例第33條第1項第9款：「汽車行駛於高
    速公路、快速公路或設站管制之道路，不遵使用限制、禁止
    、行車管制及管理事項之管制規則而有下列行為者，處汽車
    駕駛人新臺幣3,000元以上6,000元以下罰鍰：九、未依規定
    使用路肩。」
　⒋道路交通管理處罰條例第63條第1項第1款：「汽車駕駛人有
    下列各款所列條款之一者，除依原條款處罰鍰外，並予記點
    ：一、有第33條第1項、第2項、第38條第1項、第40條、第4
    5條、第47條第1款至第3款、第48條、第49條或第60條第2項
    第1款、第2款情形之一者，各記違規點數1點。」。
　⒌道路交通安全規則第105條：「汽車行駛於高速公路、快速道
    路或設站管制之道路，應遵守其管制之規定。」
　⒍高速公路及快速公路交通管制規則第8條：「汽車行駛高速公
    路及快速公路，其車道之使用，除因交通事故及道路施工依
    臨時或可移動標誌指示或交通勤務警察指揮外，應依設置之
    交通標誌、標線或號誌之規定。」
　⒎高速公路及快速公路交通管制規則第9條第1項第2款：「汽車
    行駛高速公路及快速公路，不得有下列行為：二、在路上行
    駛，或利用路肩超越前車或倒車。」
　⒏國道主線實施開放路肩作業規定第4點「...開放路肩終點銜
    接出口減速車道行駛路肩車輛得變換車道，開放路肩終點上
    游500m（得視現場條件調整）範圍內限往出口車流行駛，得
    銜接減速車道駛出，不得變換車道；非往出口小車須於開放
    路肩終點上游500m前（得視現場條件調整）變換至主線車道
    （類型1）。」
　⒐按「本細則依道路交通管理處罰條例第92條第4項規定訂定之
    。」、「處理違反道路交通管理事件之程序及統一裁罰基準
    ，依本細則之規定辦理。前項統一裁罰基準，如附件違反道
    路交通管理事件統一裁罰基準表。」，違反道路交通管理事
    件統一裁罰基準及處理細則第1條、第2條第1項、第2項分別
    亦有明定，是違反道路交通管理事件統一裁罰基準及處理細
    則即係基於法律之授權所訂定，而該處理違反道路交通管理
    事件之統一裁罰基準（即「違反道路交通管理事件統一裁罰
    基準表」）已考量「違反事件」、「法條依據」、「法定罰
    鍰額度或其他處罰」、「違規車種類別或違規情節」、「期
    限內繳納或到案聽候裁決者」、「逾越應到案期限30日內，
    繳納罰鍰或到案聽候裁決者」、「逾越應到案期限30日以上
    60日以內，繳納罰鍰或到案聽候裁決者」、「逾越應到案期
    限60日以上，繳納罰鍰或逕行裁決處罰者」等因素，作為裁
    量之標準，並未違反授權之目的及裁量權之本質，是其不僅
    直接對外發生效力，且被告亦應受其拘束而適用之。
　㈢原告以前詞置辯，惟查：
　⒈依內政部警政署國道公路警察局第一公路警察大隊111年1月2
    4日國道警一交字第1111700683號函覆意旨略以：「查本案
    違規路段約於高架北向27公里處設有『路肩限行小車禁止變
    換車道』告示牌，並約於高架北向27.2公里處設有『前方路肩
    通行禁止變換車道』之預告牌面，旨揭車輛係由路肩變換至
    減速車道，再變換至主線外側車道行駛。」（見本院卷第10
    1-102頁），而依採證光碟截取照片畫面時間08:46:09至08:
    46:24所示（見本院卷第17頁）及原告於起訴狀所述，原告
    係於國道1號北向26.5公里處，即路肩通行終點標牌後，先
    匯入減速車道，再變換車道至主線車道中，核上開規定，行
    駛於銜接國道出口之類型1路肩時，行為人本僅得於路肩終
    點上游500公尺外之路段（在本件為27公里及高架27.2公里
    處）始能將車輛自路肩駛出於主線車道，而一旦車輛進入路
    肩終點上游500公尺之範圍內以後，即只能切入減速車道或
    出口匝道，本件原告在路肩終點上游500公尺之範圍內向左
    切入主線車道，即與上開規定有違，礙難為有利於原告之認
    定。
　⒉至原告復辯稱其乃於畫以雙向「穿越虛線」路段處，遵循交
    通規則先以方向燈警示，並保持安全行車距離變換車道，並
    無違規情事等語，並提出採證光碟截取照片畫面時間08:46:
    22至08:46:25為證（見本院卷第17頁），惟地面是否繪製穿
    越虛線、是否有打方向燈及是否保持安全行車距離，僅為變
    換車道時注意義務之一部分，原告縱已遵守上揭注意義務，
    仍應遵循國道主線實施開放路肩作業規定第4點，本件原告
    於路肩終點上游500公尺之範圍內違規駛入主線車道，業如
    前述，是原告此部分主張容有誤會，並不可採。
　㈣綜上所述，原告駕駛系爭汽車於上開時、地，於路肩終點上
    游500公尺之範圍內變換車道至主線車道之違規行為，核屬
    明確。從而，被告依道路交通管理處罰條例第63條第1項、
    第33條第1項第9款及違反道路交通管理事件統一裁罰基準及
    處理細則之規定，裁處原告如原處分所示，於法並無違誤。
    原告猶執前詞指摘原處分不當，訴請撤銷原處分，尚乏依據
    ，為無理由，應予駁回。
六、本件判決基礎已臻明確，兩造其於攻擊防禦方法及訴訟資料
    ，經本院審核後，或與本案爭點無涉，或對於本件判決結果
    不生影響，爰無庸一一再加以論述，爰併敘明。
七、結論：原處分並無違誤，原告訴請撤銷為無理由，應予駁回
    。本件第一審裁判費為300元，應由原告負擔。
八、依行政訴訟法第195條第1項後段、第236條、第98條第1項前
    段、第237條之8第1項、第237條之9第1項，判決如主文。
中　　華　　民　　國　　111 　年　　8 　　月　　22　　日
　　　　　　　　　行政訴訟庭法  官　陳伯厚
一、上為正本係照原本作成。
二、如不服本判決，應於判決送達後20日內，向本院提出上訴狀
    並表明上訴理由（原判決所違背之法令及其具體內容或依訴
    訟資料可認為原判決有違背法令的具體事實），其未載明上
    訴理由者，應於提出上訴後 20 日內向本院補提理由書（上
    訴狀及上訴理由書均須按他造人數附繕本，如未按期補提上
    訴理由書，則逕予駁回上訴），並應繳納上訴裁判費新臺幣
    750 元。　　　
　　                        書記官  陳柔吟
中　　華　　民　　國　　111 　年　　8 　　月　　22　　日